【裁判字號】    99,訴,211
【裁判日期】    990603
【裁判案由】    損害賠償
【裁判全文】
臺灣嘉義地方法院民事判決               99年度訴字第211號
原      告  戊○○
法定代理人  甲○○
            丁○○
被      告  乙○○
訴訟代理人  丙○○
上列當事人間請求損害賠償事件，係原告於本院99年度交易字第
17號過失傷害刑事案件提起附帶民事訴訟（99年度交附民字第36
號），經本院刑事庭於民國99年2 月9 日裁定移送前來，於民國
99年5 月20日言詞辯論終結，本院判決如下：
    主      文
被告應給付原告新臺幣伍拾貳萬貳仟捌佰捌拾玖元，及自民國九
十九年二月六日起至清償日止，按週年利率百分之五計算之利息
。
原告其餘之訴駁回。
訴訟費用由被告負擔百分之六十五，餘由原告負擔。
本判決第一項於原告以新臺幣玖萬元供擔保後，得假執行。
原告其餘假執行之聲請駁回。
    事實及理由
甲、原告主張：被告於民國98年6 月30日駕駛自用小客車，沿嘉
    義縣新港鄉○○村○○路252 號前，在交叉路口突然左轉，
    造成原告從民雄往新港路段在機車道產生碰撞，導致機車毀
    損，原告右側單獨橈骨幹骨折，左側閉鎖性髖閉孔肌脫臼，
    左側肱骨解剖頸骨折，左側後十字韌帶受傷，醫師診斷左側
    閉鎖性髖閉孔肌脫臼須觀察兩年，恐致殘廢，如今不能提重
    物，就業受限，導致就業困難，故請求被告賠償金額如下：
    1.醫療費用及交通費用：(1)98年7 月7 日至99年1 月22日於
    財團法人嘉義基督教醫院（下稱嘉基醫院）門診，自付金額
    合計新臺幣（下同）23,546元。99年2 月4 日至同年4 月19
    日於中國醫藥大學北港附設醫院（下稱北港醫院）門診，自
    付金額合計10,913元。另於新樓醫院門診2 次，自付金額合
    計820 元。於長庚紀念醫院門診，自付金額1,830 元，以上
    合計37,109元。(2)醫療用品費用：1,980 元（ROM 泡棉1000
    元、護膝架900 元、停車費80元）(3)後續醫療費用：10萬元
    （於99年7 月6 日進行之手術預估費用為4 萬元、交通費
    3,000 元、看護費5 天計1 萬元、另自99年7 月11日後回診
    追蹤5 次交通費15,000元、99年10月份進行手術開刀取出鐵
    片費用預估5,000 元）(4)交通費用：原告住北港，請計程車
    往返嘉基醫院一趟需500 元，就診7 次，合計3,500 元；新
    樓醫院位於台南，往返一趟需1,000 元，原告就診2 次，合
    計2,000 元；往返台北長庚醫院一趟需3,000 元，以上合計
    8,500 元。(5)以上合計145,649 元2.看護費：住院8 天，每
    天以2,000 元計算，合計16,000元；在家看護22天，一天以
    1,200 元計算，合計26,400元，總計42,400元。3.二年間無
    法工作之損失：自98年6 月30日發生車禍迄今已經快滿一年
    ，其間無法工作，且左髖骨需追蹤診治二年，以每月基本薪
    資17,280元計算，二年合計414,720 元。4.精神慰撫金：20
    萬元。5.以上總計802,769 元，原告僅請求被告給付其中80
    萬元。又原告尚未請領強制汽車責任保險之給付等語，並聲
    明：被告應賠償原告80萬元，並自起訴狀繕本送達之翌日起
    至清償日止，按週年利率百分之五計算之利息；願供擔保，
    請准宣告假執行。
乙、被告則以：原告支出之醫療費用及交通費用皆太高，無法工
    作之損失以二年計算太長了，每月薪資18,000元也太多，精
    神慰撫金請求20萬元也太高了，我每月只有政府補助3,000
    元，不是不願意而是沒有辦法負擔這麼高的賠償等語資為抗
    辯，並聲明：原告之訴駁回。
丙、得心證之理由：
一、原告主張被告於98年6 月30日下午駕駛牌照號碼7W－0616號
    自用小客車，沿嘉義縣道第164 線公路由西往東方向順向行
    駛，途經該路位於嘉義縣新港鄉○○村○○路252 號前之交
    岔路口，貿然駛入上開交岔路口左轉，適有原告騎乘牌照號
    碼CVP －865 號普通重型機車沿相同公路由東往西方向順向
    駛至同一交岔路口，被告所駕自用小客車之車首右側大燈至
    右前輪之部位遂在交岔路口內與原告所騎機車之車首左側發
    生碰撞，致原告受有右側單獨橈骨骨折、左側閉鎖性臗閉孔
    肌脫臼、左側肱骨解剖頸骨折、左側後十字韌帶受損斷裂等
    傷害，為被告所不爭執，堪信為真實。
二、按汽車行駛時，駕駛人應注意車前狀況，隨時採取必要安全
    措施；汽車行駛至交岔路口，轉彎車應讓直行車先行，道路
    交通安全規則第94條第3 項、第102 條第1 項第7 款定有明
    文。被告於事實欄所記載時、地駕駛汽車自應注意上開規定
    ，以維道路交通安全，且依當時係晴天日間自然光線，柏油
    路面乾燥無缺陷，無障礙物視距良好，並無不能注意之情事
    ，有前開道路交通事故調查報告表可考（見嘉義縣警察局民
    雄分局第0000000000號偵查卷宗第12頁至第13頁）。被告於
    應注意且能注意之情況下，行經交岔路口左轉，竟疏未注意
    車前狀況及交岔路口之車輛動態，及時禮讓直行車先行，致
    釀本件車禍，其有過失至為灼然。而被告之過失行為復與原
    告所受前開傷害有相當因果關係，則原告請求被告賠償其因
    此所受損害，於法有據。
三、按「因故意或過失，不法侵害他人之權利者，負損害賠償責
    任。」、「不法侵害他人之身體或健康者，對於被害人因此
    喪失或減少勞動能力或增加生活上之需要時，應負損害賠償
    責任。」、「不法侵害他人之身體、健康、名譽、自由、信
    用、隱私、貞操，或不法侵害其他人格法益而情節重大者，
    被害人雖非財產上之損害，亦得請求賠償相當之金額。」民
    法第184 條第1 項前段、民法第193 條第1 項、第195 條第
    1 項前段分別定有明文。茲認定原告所受損害之金額如下：
  (一)已支出醫療費用：原告主張其為治療前開傷害，自98年7 月
    7 日至99年1 月22日間於嘉基醫院門診自付金額合計23,546
    元，99年2 月4 日至同年4 月23日間於北港醫院門診自付金
    額合計10,913元，另於新樓醫院門診2 次，自付金額合計
    820 元，又至長庚紀念醫院門診，自付金額1,830 元等情，
    業據原告提出醫療收據為證（見本院卷第38頁至第52頁、第
    54頁、第74頁至第75頁），應為真實。被告辯稱醫療費用太
    高云云，並非可採。是原告主張其所受支出前開醫療費用損
    害金額為37,109元乙節，應為可採。
  (二)原告主張其購買醫療用品費用1,980 元（包括泡棉、護膝架
    及停車費）乙節，業據提出統一發票為證（見本院卷第36頁
    至第38頁），經核前開泡棉及護膝架自為與原告受前開傷害
    有關之用品，而停車費雖不能認為是醫療用品費用，但該統
    一發票係嘉基醫院附屬營業部開出，應係為載送原告前往接
    受治療而支出，均屬於原告因受被告侵害而增加生活上之需
    要，原告主張其受有此項損害，亦屬有據。
  (三)已支出交通費用：原告主張其居住於雲林縣北港鎮，因前往
    前開各醫院接受治療，有僱請計程車往返之必要，其中嘉基
    醫院一趟需500 元，就診7 次，合計3,500 元；新樓醫院位
    於台南，往返一趟需1,000 元，原告就診2 次，合計2,000
    元；往返台北長庚醫院一趟需3,000 元，2 趟共6,000 元等
    情，依各該次往返里程以觀，各次支出之費用尚非過高，應
    為可採。被告雖辯稱原告儘可在北港醫院診療，不要遠赴嘉
    義、臺南、桃園等地云云，但原告因受有前開傷害，左髖尚
    須追蹤診治2 年，觀察有否股骨缺性壞死或外傷型關節炎等
    問題，另經長庚紀念醫院診斷原告罹患左髖部外傷性髖關節
    軟骨破裂合併夾擊症候群，需住院診療，出院後仍須追蹤治
    療等情，有嘉基醫院及長庚紀念醫院開立之診斷證明書可按
    （見本院卷第55頁至第76頁），足認原告所受傷勢頗為嚴重
    ，則原告為追求妥適醫療，避免遺留股骨缺性壞死或外傷型
    關節炎等後遺症，而分別前往不同醫院就診，並非不當，是
    其支出前開合計11,500元之交通費用，亦應認係原告因受被
    告侵害而增加生活上之需要，原告主張受有此項損害，自屬
    有據。
  (四)已發生看護費用之損害：原告主張其受有相當於支出看護費
    用42,400元之損害乙節，按親屬間之看護，縱因出於親情而
    未支付該費用，然其所付出之勞力，顯非不能以金錢為評價
    ，此種基於身份關係之恩惠，自不能加惠於加害人，而應比
    照一般看護情形，認被害人受有相當看護費之損害，命加害
    人賠償，始符民法第193 條第1 項所定「增加生活上需要」
    之意旨。原告主張其因受前開傷害，住院治療8 天及出院在
    家22天需受照護，且均由原告之母進行照護乙節，為被告所
    不爭執，應為可採；又原告主張住院期間及在家期間每日費
    用各以2,000 元、1,200 元計算，與一般專業照護費用相當
    ，尚非過高。是原告主張其受有支出相當於看護費42,400元
    【計算式：8 ×2,000 ＋22×1,200 】之損害，應為可採。
  (五)預計後續醫療費用及相關費用支出：原告主張其因受前開傷
    害，仍須進行手續治療並已預定於99年7 月6 日在長庚紀念
    醫院住院手術乙節，有長庚紀念醫院診斷證明書附卷可按，
    應為真實。另該住院治療費用約需3 至4 萬元，住院期間約
    4 至5 天且出院後仍須定期門診追蹤等情，亦有前開診斷證
    明書為證，是原告主張其必須支出後續醫療費用4 萬元、交
    通費用3,000 元、看護費1 萬元【計算式：2,000 ×5 】；
    術後定期門診追蹤5 次之交通費15,000元【計算式：3,000
    ×5 】等，應為可採。至原告主張其手部需手術取出鐵片，
    另需支出醫療費用5,000 元乙節，並未舉證證明之，即非可
    採。
  (六)自受傷後二年間不能工作之損害：原告主張其98年11月至12
    月間任職於焱贊國際有限公司每月薪資17,280元乙節，有扣
    繳憑單為證（見本院卷第63頁），應為可採。原告主張其因
    受有前開傷害，實無法繼續工作，期間二年等情，依據嘉基
    醫院99年1 月22日開立之診斷證明書記載，原告之左髖需追
    蹤診治二年，觀察有無股骨頭缺血性壞死或外傷性關節炎等
    問題（見本院卷第55頁），復因左髖部外傷性髖關節軟骨破
    裂合併夾擊症候群，預定於99年7 月6 日在長庚紀念醫院住
    院手術（見本院卷第76頁），本院斟酌原告所受前開傷害及
    治療情形，認原告主張其二年間不能工作而受有損害乙節，
    尚為可採。查原告每年不能工作所受損害額為207,360 元，
    二年間不能工作所受損害，依霍夫曼計算式扣除中間利息後
    為385,995 元【計算式：（17280 ×12）×1.00000000（霍
    夫曼二年係數），元以下四捨五入】，是原告之主張在前開
    金額範圍內，於法有據，逾此範圍之主張，則不可採。
  (七)精神慰撫金：原告因被告之前開過失行為，致受有右側單獨
    橈骨骨折、左側閉鎖性臗閉孔肌脫臼、左側肱骨解剖頸骨折
    、左側後十字韌帶受損斷裂等傷害，則原告請求被告賠償相
    當之金額，於法有據。經查，被告為小學畢業，無工作（見
    前開警偵卷第1 頁），且為身心障礙之中低收入者，有嘉義
    縣溪口鄉公所中低收入戶證明書可按（見本院卷第62頁），
    又其財產總值約僅1,100 元（見本院卷第31頁）；原告則為
    高職畢業，之前從事服務業（見前開警偵卷第4 頁）。本院
    斟酌被告所施侵權行為之態樣、原告所受傷害之情狀及兩造
    之學歷、經濟狀況等一切情事，認原告請求賠償精神慰撫金
    20萬元，應屬適當。
  (八)綜上，原告所受損害金額應為746,984 元【計算式：37,109
    ＋1,980 ＋11,500＋42,400＋40,000＋3,000 ＋10,000＋
    15,000 ＋385,995＋200,000】。
四、次按損害之發生或擴大，被害人與有過失者，法院得減輕賠
    償金額或免除之，民法第217 條第1 項定有明文。此項規定
    之目的，在謀求加害人與被害人間之公平，故在裁判上法院
    得以職權減輕或免除之。查本件侵權行為之發生，被告固有
    前開過失，但原告騎乘機車搭載駛至交岔路口，未適時注意
    交岔路口之車行狀況，貿然駛入，對事故之發生亦有過失。
    而查被告轉彎車依規定應禮讓直行車，依路權歸屬，其應負
    主要過失責任，原告則應負次要過失責任。本件車禍責任經
    送臺灣省嘉雲區行車事故鑑定委員會鑑定，亦為「乙○○駕
    駛自小客車，行經行車管制號誌交岔路口，左轉彎車未讓對
    向直行車先行，為肇事主因；戊○○駕駛重機車，行經行車
    管制號誌交岔路口，未注意車前狀況，為肇事次因。」等相
    同之認定（臺灣嘉義地方法院檢察署98年度調偵字第442 號
    卷第4 頁至第6 頁）。本院審酌雙方肇事情節，認被告與原
    告之過失程度應分別為70﹪、30﹪，爰依前揭規定，減輕被
    告賠償金額30﹪，減輕後，原告得請求被告賠償之金額為
    522,889 元【計算式：746,984 ×（1 －0.3 ）】。
五、從而，原告依侵權行為之法律關係請求被告賠償522,889 元
    ，及自刑事附帶民事訴訟起訴狀繕本送達之翌日即99年2 月
    6 日起至清償日止按週年利率百分之五計算之利息為有理由
    ，應予准許；逾此範圍之請求，於法無據，應予駁回。
六、原告陳明願供擔保，聲請宣告假執行，就其勝訴部分，核無
    不合，爰酌定相當擔保金額予以准許。原告其餘之訴既經駁
    回，其假執行之聲請即失所附麗，應併駁回之。
丁、訴訟費用負擔之依據：民事訴訟法第79條。
中    華    民    國    99    年    6     月    3     日
                  民事第一庭  法  官  林望民
以上正本係照原本作成
如對本判決上訴須於判決送達後20日內向本院提出上訴狀
中    華    民    國    99    年    6     月    3     日
                              書記官  張富

司法院資訊處製作；財團法人民間司法改革基金會備份。
